臺灣高等法院刑事裁定
109年度聲再字第522號
再審聲請人
即受判決人  陳麗娜


代  理  人  蔡政峯律師
            錢炳村律師
            江昇峰律師
上列再審聲請人因妨害名譽案件，對於本院109年度上訴字第194
3號，中華民國109年11月3日第二審確定判決（臺灣基隆地方法
院107年度訴字第655號），聲請再審，本院裁定如下：
    主  文
再審之聲請駁回。 
    理  由
一、聲請再審意旨略以：　　
　㈠壹週刊記者洪玲玲證言刊登系爭報導前「並未跟當事人做最
    後確認」、「每次採訪都會留下採訪紀錄」以及被告自陳：
    「…他在跟我錄音存檔時，我確實有跟他講不可以把老師的
    全名公布出來，如果有他的照片也要打馬賽克」等語，是該
    「採訪紀錄」及「錄音存檔」乃攸關再審聲請人是否有「意
    圖散布於眾」誹謗故意之重要有利事證，然原審判決竟漏予
    調查，已有不備。
　㈡證人洪玲玲於107年2月22日偵查中證言：「（問：甲○○對你
    投訴的時候，證人有無告訴甲○○那些可以報導，那些不可以
    報導，還是沒有談到這件事？）答：我沒有跟他講到這件事
    ，沒有談到可報導不可報導。」、「（問：第二個問題刊登
    的報導有無先給甲○○看過？）答：沒有，我採訪完就直接自
    己報導。」、「（問：公司的sop流程是不是要跟受採訪者
    最後確認？）答：不會，因為我們採訪都有留下紀錄。」等
    語。再審聲請人於原審審判時稱：「我確實有跟洪玲玲申訴
    這件事情，但是他也沒有明確跟我講百分之百他一定會刊登
    ，他在跟我錄音存檔時，我確實有跟他講不可以把老師的全
    名公布出來，如果有他的照片也要打馬賽克。」（見109年1
    0月6日審判筆錄頁5），足證再審聲請人受洪玲玲採訪時，
    應有「採訪紀錄」或「採訪錄音」作為留存憑證。
　㈢今查，洪玲玲與再審聲請人均稱於採訪當時留有錄音、紀錄
    ，顯見此非供述證據顯係最能客觀詳實呈現再審聲請人是否
    於採訪時有要求隱匿告訴人姓名及打上馬賽克之事實，此乃
    得直接證明再審聲請人並無誹謗主觀故意之重要事證，且與
    洪玲玲之證言相較下更屬優勢證據。又攸關前開再審聲請人
    是否有加重誹謗故意此待證事實之紀錄、錄音，再審聲請人
    於原審判決審判期日已提及此情而原審判決應得以發現，然
    原審判決就此部分聲請之證據竟漏未調查，亦未本於職權加
    以調查，無異是要求再審聲請人自證無罪，不但違反刑事訴
    訟無罪推定原則，更不當減輕檢察官負有使受訴法院達到無
    合理懷疑之舉證責任，是依據刑事訴訟法第163條第2項但書
    、第421條以及最高法院107年台抗字第341號裁定意旨，據
    此聲請再審自屬有理云云。
二、按刑事訴訟法第421條規定，不得上訴於第三審法院之案件
    ，其經第二審法院確定之有罪判決，就足生影響於判決之重
    要證據漏未審酌，得聲請再審。而所謂「足生影響於判決之
    重要證據漏未審酌」者，係指該證據業經法院予以調查或經
    聲請調查而未予調查，致於該確定判決中漏未加以審認，而
    該證據如經審酌，則足生影響於該判決之結果，應為被告有
    利之判決而言。苟事實審法院依調查之結果，本於論理法則
    、經驗法則及證據法則，經取捨證據後認定事實者，既對卷
    附證據資料為價值判斷，而對被告不利之證據採酌據為論罪
    之依據，至其餘與前開論罪證據不相容之供述，縱屬對被告
    有利，仍無證據價值而不採，此係有意不採，並非疏而漏未
    審酌，尚不得據為聲請再審之理由。如證據業經法院本其自
    由心證予以取捨及判斷，僅係對此持相異評價，即不能以此
    為由聲請再審（最高法院89年度台抗字第30號裁定要旨參照
    ）。又所謂重要證據，係指該證據就本身形式上觀察，固不
    以絕對不須經過調查程序為條件，但必須顯然可認為足以動
    搖原有罪確定判決，而為受判決人應受無罪、或免訴、或輕
    於原審所認定之罪名方可，如不足以推翻原審所認定罪刑之
    證據，即非足生影響於原判決之重要證據。
三、本院查：
  ㈠再審聲請人為加重誹謗罪之行為人，雖加重誹謗內容為遭陳○
    ○性侵害，然再審聲請人告訴陳○○性侵害部分業經臺灣基隆
    地方檢察署檢察官以105年度偵字第5529號為不起訴處分，
    嗣經臺灣高等檢察署106年度上聲議字第7961號處分書駁回
    再審聲請人之再議而確定，再審聲請人並非性侵害被害人，
    自無性侵害犯罪防治法第13條第2項之規定適用，應依法院
    組織法第83條第1項及第2項規定，於公開之裁判書揭露其姓
    名，合先敘明。
　㈡原確定判決係以『被告於前案偵查期間，向壹週刊投訴，由壹
    週刊指派記者洪玲玲對被告進行採訪，洪玲玲並帶攝影記者
    至被告住處採訪，被告於採訪過程中，對採訪記者陳述：陳
    ○○對其又親又摟又捏，老師就整個人撲過來，一直抓著褲子
    不放，還說：「你穿的是什麼鬼啊！怎麼脫都脫不下來！」
    想扯下其褲子等語，被告於採訪時未談及可報導、不可報導
    部分，洪玲玲之後將採訪內容，以文字刊登於104年6月6日
    之壹週刊紙本雜誌及並以處理後之電子影像傳送至網站上乙
    節，業據證人洪玲玲於偵查中結證綦詳（見106年度他字第1
    624號第176-182頁），並有網路YouTube視頻壹週刊報導「
    發布日期2017年6月6日」之翻拍照片10張、壹週刊官網拍攝
    照片4張在卷可按（見上開卷第33-37、202-203頁）；又網
    友因見到上開報導而於網路上留言「垃圾也可以為人師表」
    、「這是狼師最好的溫床，這種學校太可怕了」、「畜生，
    殺了你替天行道而已！該抓去斃了」、「真他媽的王八蛋」
    、「真他媽的，叫獸（會叫的野獸）」、「怎麼現在流行狼
    師唉可憐」、「告死他，狼師畜牲」、「揪出來～～這個鼠屎
    敗類！！！！」、「狼師教授＝會叫的野獸」、「係又多一
    隻畜生」、「為什麼不好好做人，要做人渣，畜生」、「畜
    生」、「垃圾教授」、「幹垃圾。準備進去被處理」、「現
    代老濕？」亦有翻拍照片8張附卷足佐（見同卷第51-65頁）
    。』等各項證據，相互印證，而為綜合判斷，認定再審聲請
    人確有接受洪玲玲採訪，並向洪玲玲控訴其遭告訴人又親又
    摟又捏、拉扯外褲，且未要求洪玲玲不得報導告訴人全名或
    應打馬賽克，洪玲玲因此依其控訴內容製成新聞，並在壹週
    刊雜誌及網路上對公眾發布等情，業於貳、實體事項㈨欄內
    詳述其取捨證據及論斷之基礎，以及就再審聲請人所辯有要
    求記者不可刊登告訴人全名，並應打馬賽克一節不可採之原
    因，詳予指駁，核其論斷作用，均為事實審法院職權之適當
    行使，無悖於經驗法則或論理法則，亦無違法不當之情事。
  ㈡聲請再審意旨所指摘原審漏未調查「採訪紀錄」或「採訪錄
    音」，其待證事項無非為再審聲請人有無要求記者洪玲玲不
    可刊登告訴人全名，並應打馬賽克之事，此一爭點業經證人
    洪玲玲於偵查中具結，以所證不實須接受偽證罪處罰而擔保
    其證言之真正，證人洪玲玲並因此結證再審聲請人並未限制
    報導之內容，原確定判決採納洪玲玲之證詞，未就「採訪紀
    錄」或「採訪錄音」加以審就，此乃職權取捨證據之當然結
    果，縱未於判決理由內一一說明，亦無漏未斟酌可言。遑論
    證人洪玲玲業已結證明確，「採訪紀錄」或「採訪錄音」形
    式上觀察，亦不足顯然可認為足以動搖原有罪確定判決，而
    為受判決人應受無罪、或免訴、或輕於原審所認定之罪名。
　㈢從而，再審聲請人本件聲請意旨所陳，僅係對原確定判決採
    證認事職權行使，為任意指摘及對法院依職權取捨證據持相
    異評價，亦無法動搖原確定判決之結果，核非重要證據漏未
    審酌，要與刑事訴訟法第421條規定之聲請再審要件不合，
    應駁回本件再審之聲請。
四、據上論斷，應依刑事訴訟法第434條第1項，裁定如主文。
中　　華　　民　　國　 110　　年　　1 　　月　　27  　日
                  刑事第二十三庭審判長法　官  許永煌
                                      法　官  雷淑雯
                                      法　官  吳定亞
以上正本證明與原本無異。
不得抗告。
                                      書記官  郭侑靜
中　　華　　民　　國　　110 　年　　1 　　月　　28　　日